ACORDAO-COMPLETO-2526032

ACÓRDÃO 237/2022 ATA 4/2022 - PLENÁRIO

VISTOS, relatados e discutidos estes autos de solicitação do Senado Federal, decorrente de requerimento do Excelentíssimo Senador Alessandro Vieira, para que o Tribunal realizasse auditoria na concessão e liberação de empréstimos para estados e municípios da região Nordeste, geridos pela Caixa Econômica Federal e pelo Tesouro Nacional, no período de 1/1/2013 a 1/8/2019;
ACORDAM os Ministros do Tribunal de Contas da União, reunidos em sessão do Plenário, diante das razões expostas pelo relator, em:
9.1. informar ao Excelentíssimo Senador Rodrigo Pacheco, Presidente do Senado Federal, e ao Excelentíssimo Senador Alessandro Vieira, autor do requerimento processado nestes autos, que a matéria objeto da presente solicitação foi apreciada nos autos do TC Processo 027.573/2019-2, em que proferido o Acórdão 2933/2021-TCU-Plenário, da minha relatoria;
9.2. encaminhar cópia do Acórdão 2933/2021-TCU-Plenário, acompanhado do relatório e voto que o fundamentam, ao Excelentíssimo Presidente do Senado Federal e ao Excelentíssimo Senador Alessandro Vieira;
9.3. declarar integralmente atendida a Solicitação do Congresso Nacional objeto destes autos;
9.4. encaminhar cópia do presente acórdão, acompanhado do relatório e voto que o fundamentam, ao Excelentíssimo Presidente do Senado Federal e ao Excelentíssimo Senador Alessandro Vieira;
9.5. arquivar o presente processo.

Solicitação do Congresso Nacional a respeito de auditoria sobre a concessão e liberação de empréstimos financeiros para estados e/ou municípios da região Nordeste geridos pela CEF e Tesouro Nacional, no período de 1/12013 até 1/8/2019.

Caixa Econômica Federal - GICOM-GI.

3. Interessados/Responsáveis: não há.

13.1. Ministros presentes: Bruno Dantas (na Presidência), Walton Alencar Rodrigues (Relator), Benjamin Zymler, Augusto Nardes, Vital do Rêgo, Jorge Oliveira e Antonio Anastasia.
13.2. Ministros-Substitutos presentes: Augusto Sherman Cavalcanti, Marcos Bemquerer Costa e Weder de Oliveira.

WALTON ALENCAR RODRIGUES

Adoto, como relatório, a instrução da unidade técnica (peça 28) :
INTRODUÇÃO
1. 	Trata-se do Requerimento nº 692, de 13/8/2019 (peça 1, p. 2-4) , de autoria do Senador Alessandro Vieira (SE) , aprovado pelo Plenário do Senado Federal em 27/8/2019, em que solicita ao Tribunal de Contas da União "que realize auditoria sobre a concessão e liberação de empréstimos financeiros para estados e/ou municípios da região Nordeste geridos pela Caixa Econômica Federal e Tesouro Nacional, no período de 01/01/2013 até 01/08/2019". 
HISTÓRICO
2. 	Em última instrução nesta unidade técnica (peça 6) , após análise da admissibilidade do requerimento, considerando que a matéria objeto da presente solicitação já se encontrava em análise âmbito do processo de representação TC Processo 027.573/2019-2, de relatoria do Ministro Walton Alencar Rodrigues, foi proposto o sobrestamento do feito até o julgamento deste último, quando as informações pertinentes seriam prestadas ao Senado Federal.
3.	Cumpre ressaltar que a representação mencionada no item anterior foi oferecida pelo Ministério Público junto ao TCU (MPTCU) , de lavra do subprocurador-geral Lucas Rocha Furtado, com vistas à apuração da "regularidade de atos que estariam ocorrendo no âmbito da Caixa Econômica Federal-Caixa", relativamente às operações de crédito (empréstimos e financiamento) , com possível discriminação aos entes federados da Região Nordeste (peça 1, p.1, daqueles autos) .
4.	Dentre outros argumentos, o MPTCU indicou que as normas insculpidas nos artigos 3º; 6º, caput e incisos III, IV, VII; 14, caput e inciso II; e 15 da Lei das Estatais poderiam ter sido infringidas, caso confirmada a notícia da adoção pela estatal de tal política discriminatória. Em relação ao disposto no art. 8º da referida lei, afirmou que, ao lado do "rigor necessário" na avaliação de riscos de qualquer empréstimo, deve haver uma equidade no relacionamento com os vários "clientes" da instituição, no caso, os estados e municípios (peça 1, p.5-6, daqueles autos) .
5.	 	Por fim, o MPTCU requereu ao TCU: i) apurar eventuais ilegalidades e ofensa ao princípio constitucional da impessoalidade, relativamente à concessão de empréstimos para o financiamento de projetos, por parte da Caixa, aos entes da federação, com possível discriminação aos estados do Nordeste; e ii) verificar as vulnerabilidades na governança da União em relação à Caixa, caso confirmadas as irregularidades (peça 1, p.7, daqueles autos) .
EXAME TÉCNICO
6. 	O predito TC Processo 027.573/2019-2 foi julgado na Sessão de 8/12/2021 (Ata 48/2021 - Plenário) , por meio do Acórdão 2933/2021-TCU-Plenário, em que foi conhecida e considerada improcedente, determinando-se, ainda, o disposto no subitem 9.2 do referido acordão:
dar ciência à Caixa Econômica Federal, com fulcro no disposto no art. 9º da Resolução TCU 315/2020, de que os processos administrativos encaminhados pela Caixa referentes aos Contratos 0527395-32 (Aracaju) e 0504479-58 (São Luís) não estão aderentes à sequência informada no gráfico de macroprocesso da análise e concessão de crédito desde a Carta Consulta até a etapa de Deliberação por Alçada;
7.	Considerando que a solicitação tratada nestes autos se expressa na forma: realizar "auditoria sobre a concessão e liberação de empréstimos financeiros para estados e/ou municípios da região Nordeste geridos pela Caixa Econômica Federal e Tesouro Nacional, no período de 01/01/2013 até 01/08/2019.", é mister informar que fiscalização com o mesmo objetivo foi realizada e o seu resultado foi julgado nos termos do dispositivo do Acórdão 2933/2021-TCU-Plenário (conforme item 6 supra) .
8.	O sobrestamento deste processo (tanto quanto do TC Processo 038.642/2019-0) foi levantado na mesma sessão supra.
CONCLUSÃO
9.	Diante da deliberação prolatada no âmbito do Acórdão 2933/2021-TCU-Plenário, entende-se que deva ser declarado integralmente atendido o pedido objeto da presente Solicitação do Congresso Nacional, originário do ofício 984 (SF) (peça 1, p. 1) .
10.	Resta informar ao Presidente do Senado Federal e ao Senador Alessandro Vieira, autor do requerimento 692/2019, o inteiro teor daquela decisão.
PROPOSTA DE ENCAMINHAMENTO
11.	Diante do exposto, submete-se à superior consideração a presente Solicitação do Congresso Nacional, formulada por intermédio do Ofício 984 (SF) , de 19/11/2019, pelo então presidente do Senado Federal, com base no requerimento 692, de 2019, 13/8/2019, de autoria do Senador Alessandro Vieira, propondo-se:
	a) informar ao Senador Rodrigo Pacheco, presidente do Senado Federal e ao Senador Alessandro Vieira, autor do Requerimento 692/2019, que a matéria objeto da presente Solicitação foi julgada nos autos do TC Processo 027.573/2019-2, na Sessão de 8/12/2021 (Ata 48/2021 - Plenário) , por meio  do Acórdão 2933/2021-TCU-Plenário, em que foi conhecida e considerada improcedente;
	b) encaminhar aos referidos Senadores cópia do Acórdão 2933/2021-TCU-Plenário, acompanhado do relatório e voto que o fundamentaram;
	c) declarar integralmente atendida esta Solicitação do Congresso Nacional originada do Ofício 984 (SF) , de 19/11/2019, nos termos do inciso IV, art. 14, e inciso II, § 2º, art. 17, da Resolução TCU 215/2008;
	d) informar ao Presidente do Senado Federal e ao Senador Alessandro Vieira do acórdão que vier a ser proferido neste processo, destacando que o relatório e o voto que fundamentam a deliberação encaminhada podem ser acessados por meio do endereço eletrônico www.tcu.gov.br/acordaos;
	e) arquivar o presente processo, nos termos do inciso V do art. 169 do Regimento Interno do TCU e do inciso IV do art. 14 da Resolução-TCU 215/2008.

não há.

Não atuou.

SOLICITAÇÃO DO CONGRESSO NACIONAL. ATENDIMENTO INTEGRAL. ENCAMINHAMENTO DE CÓPIA DAS DELIBERAÇÕES.

SOLICITAÇÃO DO CONGRESSO NACIONAL (SCN)

Secretaria de Controle Externo do Sistema Financeiro Nacional (SecexFinan).

Trata-se de solicitação do Senado Federal, decorrente de requerimento do Excelentíssimo Senador Alessandro Vieira, para que o Tribunal realizasse auditoria na concessão e liberação de empréstimos para estados e municípios da região Nordeste, geridos pela Caixa Econômica Federal e pelo Tesouro Nacional, no período de 1/1/2013 a 1/8/2019.
Em assentada anterior, deliberou o Tribunal por conhecer da solicitação e informar ao Excelentíssimo Presidente do Senado Federal e ao Excelentíssimo Senador Alessandro Vieira, autor do requerimento, que a matéria objeto daquele requerimento se encontrava em análise no âmbito do TC Processo 027.573/2019-2, da minha relatoria (Acórdão 277/2020-TCU-Plenário) 
Decidiu o Plenário, ainda, na ocasião, por sobrestar a apreciação da presente solicitação até a superveniência de decisão de mérito no TC Processo 027.573/2019-2.
Concluída a instrução daquela representação, deliberou o Plenário por conhecê-la, para, no mérito, considerá-la improcedente (Acórdão 2933/2021-TCU-Plenário, da minha relatoria) .
Decidida aquela representação, resta integralmente atendido o requerimento processado nestes autos.
Com essas considerações, voto por que o Tribunal acolha a minuta de acórdão que submeto à deliberação deste Colegiado.
TCU, Sala das Sessões, em 9 de fevereiro de 2022.
WALTON ALENCAR RODRIGUES 
Relator